最高法院刑事判決　　　　　　九十六年度台上字第三一五五號
上　訴　人　甲　○
　　　　 　 乙○○
　　　　　　丙○○
　　　　　　　　　　（
　　　　　　丁○○
上列上訴人等因強盜等罪案件，不服台灣高等法院高雄分院中華
民國九十六年三月二十二日第二審判決（九十五年度上訴字第二
０九五號，起訴案號：台灣高雄地方法院檢察署九十四年度偵字
第二八九０一號），提起上訴，本院判決如下：
    主  文
上訴駁回。
    理  由
按刑事訴訟法第三百七十七條規定：上訴於第三審法院，非以判
決違背法令為理由不得為之；是提起第三審上訴，應以原判決違
背法令為理由，係屬法定要件；如果上訴理由狀並未依據卷內訴
訟資料具體指摘原判決不適用何種法則或如何適用不當，或所指
摘原判決違法情事顯與法律規定得為第三審上訴理由之違法情形
不相適合時，均應認其上訴為違背法律上之程式，予以駁回。本
件原判決撤銷第一審科刑之判決，改判論處上訴人甲○犯攜帶兇
器強盜罪刑（累犯，處有期徒刑八年六月）；上訴人乙○○、丙
○○、丁○○共同犯行使偽造私文書罪刑（丙○○、丁○○各處
有期徒刑三年六月，乙○○處有期徒刑三年二月）；已詳敘其認
定所憑之證據及認定之理由；自形式上觀察，原判決並無違背法
令之情形。甲○之上訴意旨略稱：(一)被害人嚴明所有之高雄市左
營區○○○路三一０號七樓房屋（下稱系爭房屋）係民國八十二
年七月十二日嚴明向緯城實業股份有限公司（下稱緯城公司）買
受，有建物登記簿謄本可稽，原判決先採信嚴明、嚴譚富之證述
，認係八十一年間分產時由嚴譚富贈與嚴明，已與上開資料不符
，又謂係嚴明於八十二年七月十二日買受，再謂係甲○以新台幣
（下同）八百萬買受並送予嚴明，前後認定亦有矛盾，均有違誤
。(二)原判決以和解書內載系爭房屋係甲○以八百萬元購買送予嚴
明，乃認甲○辯稱曾借款六百萬元予嚴明等語為不實；但於第一
審法院請求損害賠償事件中，甲○主張系爭房屋購屋款係由其經
營之信普營造有限公司（下稱信普公司）應得之工程款扣除，嚴
明自承：「是這樣沒錯」，且甲○於八十三年間確係信普公司之
負責人，有信普公司支票存款開戶書可佐，原判決對於上開有利
之證據，未說明何以不足採納，有理由不備之違法。(三)父親嚴譚
富十多年來均由甲○照顧，且嚴譚富於偵查中證稱：「生活費甲
○給的多，嚴明給的較少」，是甲○依法可向嚴明請求分擔扶養
費，已難認甲○有不法所有之意圖。又嚴譚富於九十五年七月九
日過世，嚴明始辦理繼承事宜，而嚴譚富係於九十三年十月書立
遺書，是嚴明所稱系爭房屋係八十一年分產時嚴譚富所給，顯屬
虛構，該房屋係甲○以六百萬元工程款借予嚴明而購買，二人間
確有債務關係，甲○並無不法所有之意圖，原判決竟以強盜罪論
處，顯屬違法等語。乙○○、丙○○共同上訴意旨略以：甲○於
原審供稱：「在『大河戀ＫＴＶ』、『石原咖啡廳』內，並無討
論要如何向嚴明討債，乙○○開車載其至戶政事務所、代書事務
所、銀行等處，其亦未告知如何取得嚴明之存摺」等語；是乙○
○雖知甲○要向嚴明索討債務，但僅在屋外等候，對於屋內發生
情形不知情，亦未參與，其僅係開車載送甲○，而為甲○利用，
並未參與妨害自由、偽造文書之犯行；至丙○○雖進入屋內，但
係甲○與嚴明二人自行商談債務，丙○○並未參與，亦未隨同前
往地政事務所等處，原判決認乙○○、丙○○二人就妨害自由、
偽造文書等均係共同正犯，而未說明所憑之證據，已有理由不備
，且原判決理由論述乙○○坦承妨害自由犯行，但乙○○於原審
否認全部犯行，並無坦認妨害自由，亦與卷內資料不符，均有違
誤等語。丁○○上訴意旨略以：在「大河戀ＫＴＶ」、「石原咖
啡廳」內，甲○僅提及要向嚴明討債，並未提及如何討債，且甲
○於第一審審理中亦供稱：「由其與嚴明洽談」等語，原判決亦
認定提領存款、申辦印鑑證明、辦理抵押權設定等事宜，均係甲
○一人所為，是不能證明丁○○有參與此部分之犯行，原判決竟
認丁○○就行使及偽造私文書部分亦為共同正犯，自有違誤等語
。
惟查：一、原判決於理由欄貳、二、(一)依憑甲○、丙○○、丁○
○於偵查及第一審審理中之供述，證人即被害人嚴明、陳秀杏於
警詢、檢察官偵訊及第一審審理中之證述，證人即共犯柯秀明於
另案偵查、第一審及本件第一審審理中之證述，證人盛中興於警
詢時之證述，卷附之陳秀杏驗傷診斷書等證據，詳為說明上訴人
等有原判決事實欄一、所載之對嚴明、陳秀杏私行拘禁及施以強
暴、脅迫以剝奪行動自由，使不能抗拒犯行之理由，復於理由欄
貳、二、(八)依憑甲○於第一審之自白，乙○○於警詢之供述，證
人何美瓊、陳嘉琳於警詢時之證述，證人吳利國、鄭筑心於偵查
中之證述，卷附嚴明書立之和解書、台灣銀行優惠存款帳戶交易
明細、系爭房屋之他項權利證明書、土地所有權狀、建物所有權
狀、土地建築改良物抵押權設定契約書等證據，詳為說明其認定
上訴人等有其事實欄二、所載之行使及偽造私文書之犯行之理由
；又於理由欄貳、二、(二)(三)依憑嚴明於第一審之證述，嚴譚富於
偵查中之證述，卷附之和解書等證據，就甲○辯稱其係向嚴明討
回所積欠之債務，案發當時嚴明家中尚有現金十幾萬元其未取走
，亦未多領取嚴明帳戶內之款項，其並無不法所有之意圖等語，
不足以採納，予以指駁說明；經核俱與卷內資料相符，原判決並
無理由矛盾、理由不備及適用法則不當之違法。又系爭房屋係嚴
譚富於八十一年間向緯城公司購買，當時市值約七百萬元，由嚴
明自付一百萬元，餘款由嚴譚富給付，另再匯寄二百萬元，共計
八百萬元予嚴明，作為分家，此為嚴明、嚴譚富所述明，至該房
屋係於八十二年七月十二日由緯城公司登記予嚴明，固有建物登
記謄本可稽，但此係房屋建造完成後之所有權移轉登記時間，與
嚴譚富係於八十一年間即向緯城公司購買，二者並無矛盾。又原
判決於理由內並未另認定系爭房屋係由甲○以八百萬元購買贈予
嚴明，要無前後矛盾可言。甲○上訴意旨(一)係徒憑己見，任意指
摘原判決違法，殊非適法。二、甲○於第一審法院請求損害賠償
事件中主張系爭房屋購屋款係由其經營之信普公司應得之工程款
中扣除，嚴明固自承：「是這樣沒錯」，但其續陳稱：「當時是
我父親嚴譚富買給我，當做是分家用的，從『信普營造公司』扣
款的，因為我父親嚴譚富的財產全部在信普營造」等語，有第一
審法院九十五年度訴字第四二０九號請求損害賠償事件卷宗影本
可稽。是縱甲○當時係信普公司負責人，並由其申辦該公司之甲
存支票存戶，亦不足為有利甲○之認定，原判決於理由內未就此
予以說明，尚難謂係屬理由不備。另縱嚴譚富多年來之生活費，
嚴明負擔較少，但嚴明與甲○間並無債務關係，而系爭房屋於八
十一年間即由嚴譚富以嚴明為買受人名義為所有權登記，並非甲
○借款予嚴明購買，甲○有不法所有之意圖，原判決已說明其認
定之理由，已如前述，原判決認其係犯加重強盜罪，並無不合。
至嚴譚富於九十三年十月書立遺書載系爭房屋分配予嚴明，核係
就已分配之財產為確認，難為有利甲○之認定。甲○上訴意旨(二)
(三)係對原審採證認事之適法職權行使及原判決已說明之事項，再
為事實上之爭執，均非適法之上訴理由。三、原判決於理由欄貳
、二、(一)(八)已詳為說明乙○○、丙○○、丁○○與甲○等共同商
議，嗣進而為本件共同妨害自由、行使及偽造私文書等犯行所憑
之證據及其理由，已如前述，另原判決於理由欄貳、二、(五)(六)就
乙○○、丙○○、丁○○辯稱甲○並未答應得手後給予其等報酬
，僅答應給紅包等語，及乙○○辯稱其僅係負責開車，並未參與
妨害自由、偽造及行使私文書等犯行，均不足以採納，其等三人
就上開犯行，與甲○間有犯意聯絡及行為分擔，均為共同正犯，
予以指駁說明，經核俱與卷內資料相符，並無判決理由不備之違
法。又上訴人等於「大河戀ＫＴＶ」內已商議以強制手段，並準
備電擊棒控制嚴明家人以討債，盛中興認為不妥而未參與，為證
人盛中興於警詢所供明，甲○於第一審審理中供述當時並未提及
如何討債，顯非事實，不足為乙○○、丙○○、丁○○有利之認
定，原判決未予指駁說明，難謂係理由不備。又乙○○、丙○○
、丁○○三人事前參與謀議，乙○○係知情在外把風，於甲○取
得嚴明之存摺、印鑑等物後，復開車載甲○前往辦理提領存款等
事宜，而丙○○、丁○○則隨同甲○入內，參與妨害自由行為，
於甲○得手後，留在屋內控制嚴明、陳秀杏之行動自由，而由甲
○、乙○○前往辦理提領存款、設定抵押權等事宜，原判決認其
等三人對於妨害自由、行使及偽造私文書等犯行，為共同正犯，
並無不合。至乙○○於原審審理中固否認全部犯行，原判決於理
由中謂其坦承妨害自由，固有疏略，但並不影響原判決認其有本
件妨害自由犯行之認定。乙○○、丙○○、丁○○上訴意旨或係
就原審採證認事之適法職權行使及原判決已說明之事項，再為事
實上之爭執，或係就不影響判決主旨之事項為指摘，均非適法之
上訴理由。上訴人等其他上訴意旨或未依據卷內資料具體指摘原
判決究係如何違背法令，或單純為事實上之爭執，殊非適法之第
三審上訴理由。綜上，應認上訴人等關於加重強盜、妨害自由、
行使及偽造私文書部分之上訴均違背法律上之程式，予以駁回。
又本件得上訴之加重強盜、妨害自由、行使及偽造私文書部分，
上訴人等之上訴為不合法，本院由程序上予以駁回，對於牽連所
犯屬刑事訴訟法第三百七十六條第一款、第四款之案件，不得上
訴於第三審法院之傷害等部分（刑法第二百十四條、第二百七十
七條、第三百三十九條第一項），自無從適用審判不可分原則，
併為實體上審判；上開部分之上訴亦均不合法，應併予駁回。
據上論結，應依刑事訴訟法第三百九十五條前段，判決如主文。
中　　華　　民　　國　九十六　年　　六　　月   十四   日
                      最高法院刑事第十一庭
                          審判長法官  林　永　茂
                                法官  洪　文　章
                                法官  蘇　振　堂
                                法官  蕭　仰　歸
                                法官  何　菁　莪
      本件正本證明與原本無異
                                      書  記  官
中　　華　　民　　國　九十六　年　　六　　月  二十一  日
                                                H
